【裁判字號】    99,訴,594
【裁判日期】    991223
【裁判案由】    偽造文書等
【裁判全文】
臺灣高雄地方法院刑事判決              99年度訴字第594 號
公  訴  人  臺灣高雄地方法院檢察署檢察官
被      告  胡光強
上列被告因偽造文書等案件，經檢察官提起公訴（98年度偵緝字
第2686號），本院判決如下：
    主  文
胡光強犯竊盜罪，處有期徒刑參月，如易科罰金，以新臺幣壹仟
元折算壹日；又犯行使偽造私文書罪，處有期徒刑肆月，如易科
罰金，以新臺幣壹仟元折算壹日，遠傳電信股份有限公司行動電
話服務申請書（限制型）上申請人簽名欄偽造之「方文良」署名
貳枚均沒收；又犯詐欺得利罪，處有期徒刑貳月，如易科罰金，
以新臺幣壹仟元折算壹日，扣案之摩托羅拉廠牌、V 一七一型號
、深藍色手機（序號：000000000000000）壹支
沒收。應執行有期徒刑捌月，如易科罰金，以新臺幣壹仟元折算
壹日，遠傳電信股份有限公司行動電話服務申請書（限制型）上
申請人簽名欄偽造之「方文良」署名貳枚、扣案之摩托羅拉廠牌
、V 一七一型號、深藍色手機（序號：00000000000
0000）壹支沒收。
    事  實
一、胡光強意圖為自己不法所有，於民國97年1 月2 日22時30分
    許，在位於屏東縣屏東市○○路、公園路口之中山公園內，
    徒手竊取方文良所有之身分證、健保卡、駕照。另基於偽造
    私文書進而行使及意圖為自己不法所有之犯意，於97年1 月
    3 日某時許，前往位於高雄縣大寮鄉○○○路227 號之「遠
    傳電信股份有限公司鳳林門市」（下稱「遠傳電信鳳林門市
    」），向承辦人員出示前開方文良之身分證、健保卡、駕照
    正本，佯稱係方文良本人，繼而在承辦人員所提出之「遠傳
    電信股份有限公司行動電話服務申請書（限制型）」之「申
    請者簽名欄」，偽造「方文良」之署名2 枚，表明係方文良
    本人親自申辦行動電話門號使用之意，而偽造內含前開意旨
    之申請文件，執向承辦人員行使之，致承辦人員誤信係方文
    良本人親自申辦行動電話門號且承諾依約使用，陷於錯誤，
    遂應允申請，並核發具有財產價值之0000000000行動電話門
    號SIM 卡1 枚暨搭配之紅色手機1 支予胡光強，足生損害於
    方文良及遠傳電信股份有限公司（下稱遠傳電信）對於行動
    電話門號管理之正確性。胡光強取得上開行動電話門號SIM
    卡後，即基於意圖為自己不法之利益，自97年2 月1 日起至
    同年3 月14日止，將該SIM 卡植入其所有之摩托羅拉廠牌、
    V171型號、深藍色手機（序號：000000000000000 ）中，接
    續使用上開行動電話門號發話或傳送簡訊，而藉此方式向各
    該電信公司所屬電信系統傳送訊息，使各該系統誤認均係行
    動電話門號合法持有人方文良親自或授權使用且承諾依約付
    費，陷於錯誤，而提供通訊服務，胡光強因而詐得通訊暨免
    納通訊費用新臺幣（下同）9308元之財產上不法利益（起訴
    意旨雖認其詐得之不法利益達1 萬6808元，惟其中7500元為
    未繳納通訊費用之違約金，非屬不法利得，應予扣除）。嗣
    方文良接獲不明電信帳單，向遠傳電信聲明未申辦上開行動
    電話門號後，經電信警察循線查獲，並在胡光強位於高雄縣
    大寮鄉○○○路227 號之住處，扣得其所有之前揭摩托羅拉
    廠牌手機1 支。
二、案經方文良、遠傳電信股份有限公司訴由電信警察隊第三中
    隊暨國家通訊傳播委員會函送臺灣高雄地方法院檢察署檢察
    官偵查後起訴。
    理  由
壹、證據能力部分：
    按被告以外之人於審判外之言詞或書面陳述，除法律有規定
    者外，不得作為證據，刑事訴訟法第159 條第1 項定有明文
    ；另按被告以外之人於審判外之陳述，雖不符前四條之規定
    ，而經當事人於審判程序同意作為證據，法院審酌該言詞陳
    述或書面陳述作成時之情況，認為適當者，亦得為證據；當
    事人、代理人或辯護人於法院調查證據時，知有第159 條第
    1 項不得為證據之情形，而未於言詞辯論終結前聲明異議者
    ，視為有前項之同意，同法第159 條之5 規定甚明。本判決
    所引用之證據資料屬於被告以外之人於審判外之言詞、書面
    陳述者，均經本院於調查證據時逐一提示並告以要旨，檢察
    官、被告皆未於言詞辯論終結前聲明異議，本院審酌上開證
    據作成時之情況，並無不當取供或違反自由意志而陳述等情
    形，且與本案待證事實具有關聯性，認為以之作為本案之證
    據屬適當，依上開法條規定，均具證據能力，核先敘明。
貳、實體部分：
一、訊據被告胡光強坦承於前揭時、地，持方文良之身分證、健
    保卡、駕照（下稱方文良之身分證件），冒方文良之名，申
    辦而取得上開行動電話門號SIM 卡及搭配之紅色手機，嗣並
    使用該SIM 卡通話使用等情，惟矢口否認有何竊盜犯行，辯
    稱：方文良之身分證件，係綽號「傳仔」之林傳智交給伊去
    申辦，並非伊所竊取云云。惟查：
  (一)被告於97年1 月3 日某時許至遠傳電信鳳林門市，持方文良
    之身分證件佯稱係方文良本人，繼而偽簽「方文良」之署名
    2 枚在「遠傳電信股份有限公司行動電話服務申請書（限制
    型）」上之申請者簽名欄，而偽造該申請書，並交付承辦人
    員而行使之，致承辦人員誤以為係方文良本人欲申辦行動電
    話門號，而核發、交付0000000000號行動電話SIM 卡及搭配
    之紅色手機1 支。被告取得該SIM 卡後，即將之植入其所有
    之摩托羅拉廠牌、V171型號、深藍色手機（序號：00000000
    0000000 ）中，自97年2 月1 日起至同年3 月14日止，接續
    使用該行動電話門號發話或傳送簡訊，因而詐得通訊暨免納
    通訊費用9308元之財產上不法利益等情事，業據被告胡光強
    於本院審理中坦承不諱〈見本院99年度訴字第594 號卷（下
    稱訴字卷）第41、63、45頁〉，核與證人即告訴人方文良於
    警詢、偵訊及本院審理中之證述、證人即告訴人遠傳電信之
    代理人邱垂寰於警詢之證述相符〈見警卷第1 至3 頁、第6
    頁、98年度偵字第18948 號卷（下稱偵一卷）第13至14頁、
    98 年 度偵緝字第2686號卷（下稱偵二卷）第40至42頁、訴
    字卷第65至66頁〉，並有遠傳電信股份有限公司行動電話服
    務申請書（限制型）、未申請遠傳門號聲明書、遠傳電信97
    年2 月至4 月份電信費帳單與通話明細、0000000000號行動
    電話雙向通聯記錄各1 份在卷可稽（見警卷第17至18頁、26
    至43 頁 、第46至49頁），足認被告上開自白與事實相符，
    此部分事實堪以認定。
  (二)本件之主要爭點，為方文良之身分證件，是否為被告所竊取
    ？經查：
  1.證人即告訴人方文良就其失竊證件之經過，業於本院審理證
    述：97年1 月2 日我把裝有身分證件、健保卡等物品的錢包
    放在運動褲的右邊大口袋裡出門，晚上10至12點間，我在屏
    東縣中山公園某涼亭遇到被告，進而閒聊，閒聊片刻後我們
    約去該公園內之運動場觀眾席下方暗處發生親密行為，跟被
    告在涼亭聊天或剛到運動場旁時，覺得錢包還在，親密行為
    後，我覺得有人經過趕緊穿上褲子，這時就發現錢包不見，
    從覺得錢包還在到發現不見，這段期間只有被告跟我在一起
    ，我跟被告在運動場的時間在10分鐘以內，我在中山公園及
    運動場跟被告閒聊時，沒有其他人在場等語（見訴字卷第65
    至69頁）。是在證人方文良證件不見之期間內，只有被告在
    場，第三人或「傳仔」自無從由證人方文良身上竊取其證件
    。
  2.被告雖以：方文良之身分證件係綽號「傳仔」之人在遠傳電
    信鳳林大寮門市附近交予伊申辦，交付當時「傳仔」之女友
    羅美英亦在場，申辦完成後，伊就直接把SIM 卡及手機交給
    「傳仔」，方文良是「傳仔」介紹予伊認識云云。惟：
  (1)被告先於99年2 月9 日準備程序時供稱「傳仔」本名林傳智
    ，53年次，住屏東，使用行動電話門號0000000000號等語〈
    見本院99年度審訴字第137 號卷（下稱審訴卷）第17頁〉，
    嗣經本院查詢得知0000000000號行動電話之申設人為「江建
    忠」，並非林傳智，有查詢結果1 紙在卷為憑（見審訴卷第
    23頁），亦查無符合上述條件，名為林傳智之人（見訴字卷
    第16頁），被告復於99年8 月18日準備程序時改稱：伊只知
    道林傳智住屏東，不清楚是幾年次的，本名也不知道，不確
    定林傳智是否為本名云云（見訴字卷第29頁），則由其所提
    出之「傳仔」基本資料均非正確，又未能提供「傳仔」之相
    關線索供本院查證等情，其所述真實與否，已堪質疑。
  (2)證人方文良不認識綽號「傳仔」之人，亦經其於本院審理中
    證稱：不認識綽號「傳仔」或名字叫做林傳智的人，也不認
    識羅美英，97年1 月2 日與被告是第一次見面，之前沒有碰
    過等語（見訴字卷第66頁、69頁），是被告辯稱伊與方文良
    係透過「傳仔」介紹認識等語，亦不足採。
  (3)被告於警詢時先供陳：自97年2 月28日起至97年3 月14日止
    ，有與「傳仔」共同使用0000000000號手機等語，復於偵查
    及本院準備程序中改稱：沒有盜打電話，門號及手機辦完就
    交給「傳仔」及其女友等語，惟經本院提示該門號自99年2
    月1 日起至3 月14日之通聯紀錄（見警卷第46至49頁），並
    訊問為何該門號絕大多數之通話均係值入序號為0000000000
    00000 號其所有之摩托羅拉牌、V171型號、深藍色手機內使
    用？被告始坦承通聯紀錄上之通話均為其所通信使用（見訴
    字卷第45頁），是其前後供述已有不一。再其雖又辯稱係經
    伊掛失補發上開門號SIM 卡後，才得以使用該門號，然經本
    院函詢遠傳電信結果，該門號並無掛失補卡紀錄，有遠傳電
    信股份有限公司99年11月9 日遠傳（企營）字第0991110160
    7 號函附卷可按（見訴字卷第58頁），故被告前稱與「傳仔
    」共用電話、交付「傳仔」上開門號SIM 卡後，掛失補卡自
    己使用等情，皆係卸責之詞，均不足採信。
  (4)承上，被害人證件失竊時既僅有被告在場，被告又旋於失竊
    翌日即持有被害人失竊之證件，所辯復不足採，顯見被害人
    之證件，確為被告所竊取無誤。
  (三)綜上所述，本案事證已臻明確，被告竊盜方文良之身分證件
    ，繼而持以冒名申辦行動電話門號而詐取行動電話門號及手
    機，復盜用行動電話門號得利等犯行，均堪認定。
二、核被告竊取方文良之身分證、健保卡及駕照，係犯刑法第32
    0 條第1 項之竊盜罪。又其冒方文良之名申辦上開行動電話
    門號及手機之所為，則係犯刑法第339 條第1 項之詐欺取財
    罪及同法第216 條、第210 條之行使偽造私文書罪。至被告
    使用冒名申得之行動電話門號SIM 卡通話之所為，則係犯刑
    法第339 條第2 項之詐欺得利罪。被告偽造「方文良」署押
    之行為，為偽造私文書之部分行為，而偽造私文書之低度行
    為，則為行使之高度行為所吸收，均不另論罪。又被告所犯
    行使偽造私文書及詐欺取財罪，係基於單一犯罪決意所支配
    下而緊接實施，屬一行為觸犯2 罪名，為想像競合犯，應從
    一重以行使偽造私文書罪處斷。被告自97年2 月1 日起至同
    年3 月14日止，多次使用遠傳電信核發之上開行動電話門號
    SIM 卡，於極密切接近之時點內發話或傳送簡訊，而侵害相
    同之法益，按一般社會健全觀念，該舉動之獨立性極為薄弱
    ，尚難以強行分開，從而在刑法評價上，自應視為數個舉動
    之接續施行，合為包括之一行為予以評價，而認屬接續犯並
    以一罪論，較為合理。被告所犯上開竊盜、行使偽造私文書
    及詐欺得利罪間，犯意各別，行為互殊，應予分論併罰。再
    綽號「傳仔」之人為被告所虛構，被告為單獨正犯，業經本
    院認定如前，故起訴意旨認被告與綽號「傳仔」之人共同使
    用上開門號與手機，而共犯詐欺得利罪，容有誤會，附此敘
    明。爰審酌被告竊取方文良之身分證件後，冒用其名義申辦
    上開行動電話門號及搭配手機而使用，危害行動電話通訊之
    正常秩序，造成被害人方文良、遠傳電信之損害，所為實不
    足取，復斟酌其除竊盜部分外，其餘均坦承犯行，暨其犯罪
    所得、被害人之損害金額等一切情狀，分別量處如主文所示
    之刑，並諭知易科罰金之折算標準，且合併定其應執行之刑
    及依刑法第41條第8 項規定諭知易科罰金之折算標準。至於
    「遠傳電信股份有限公司行動電話服務申請書（限制型）」
    上申請人簽名欄偽造之「方文良」署名貳枚，依刑法第219
    條規定宣告沒收。又扣案之摩托羅拉廠牌、V171型號、深藍
    色手機（序號：000000000000000 ）1 支，係被告所有供其
    犯上開詐欺得利罪所用，業經其自承在卷（42、43、45頁）
    ，爰依刑法第38條第1 項第2 款規定，宣告沒收。公訴人雖
    認扣案之摩托羅拉廠牌手機，即為被告冒名申辦門號所一併
    詐得之該支手機，惟經被告否認（見訴字卷第42頁），本院
    審酌被告就冒名申辦門號、詐得門號及紅色手機1 支等情已
    供承不諱，並無刻意隱瞞、掩飾詐得之手機為何之必要，因
    認其所述屬實，即扣案之手機並非被告犯詐欺取財罪所得，
    起訴意旨就此部分所指，尚屬誤會，併此敘明。
據上論斷，應依刑事訴訟法第299 條第1 項前段，刑法第320 條
第1 項、第216 條、第210 條、第339 條第1 項、第2 項、第55
條、第51條第5 款、第41條第1 項前段、第8 項、第219 條、第
38條第1 項第2 款，刑法施行法第1 條之1 ，判決如主文。
本案經檢察官張媛舒到庭執行職務。
中    華    民    國    99    年    12    月    23    日
                  刑事第十三庭審判長法  官  黃蕙芳
                                    法  官  楊智守
                                    法  官  陳筱雯
以上正本證明與原本無異。
如不服本判決應於收受送達後10日內向本院提出上訴書狀，並應
敘述具體理由；如未敘述上訴理由者，應於上訴期間屆滿後20日
內向本院補提理由書（均須按他造當事人之人數附繕本）「切勿
逕送上級法院」。
中    華    民    國    99    年    12    月    23    日
                                    書記官  陳建琪
附錄本案論罪科刑法條：
中華民國刑法第216條
（行使偽造變造或登載不實之文書罪）
行使第210 條至第215 條之文書者，依偽造、變造文書或登載不
實事項或使登載不實事項之規定處斷。
中華民國刑法第210條
（偽造變造私文書罪）
偽造、變造私文書，足以生損害於公眾或他人者，處5 年以下有
期徒刑。
中華民國刑法第339條
（普通詐欺罪）
意圖為自己或第三人不法之所有，以詐術使人將本人或第三人之
物交付者，處5 年以下有期徒刑、拘役或科或併科1 千元以下罰
金。
以前項方法得財產上不法之利益或使第三人得之者，亦同。
前二項之未遂犯罰之。
中華民國刑法第320 條第1 項
（普通竊盜罪、竊佔罪）
意圖為自己或第三人不法之所有，而竊取他人之動產者，為竊盜
罪，處5  年以下有期徒刑、拘役或 5 百元以下罰金。

司法院資訊處製作；財團法人民間司法改革基金會備份。
